【裁判字號】    97,抗,282
【裁判日期】    971113
【裁判案由】    假扣押
【裁判全文】
臺灣高等法院臺南分院民事裁定  97年度抗字第282號
抗  告  人  乙○○
            丙○○
            丁○○
相  對  人  第一商業銀行股份有限公司
法定代理人  甲○○
上列抗告人與相對人間聲請假扣押事件，抗告人對於中華民國九
十七年七月二十九日臺灣臺南地方法院九十七年度裁全字第三五
三八號裁定，提起抗告，本院裁定如下：
    主  文
原裁定關於抗告人乙○○、丙○○、丁○○部分廢棄。
上開廢棄部分，相對人在原法院之聲請駁回。
聲請及抗告訴訟費用均由相對人負擔。
    理  由
一、抗告意旨略以：相對人所提出證據均與抗告人無關，且亦與
    抗告人有何逃匿、脫產，致相對人日後有不能強制執行或甚
    難執行之虞情事無涉，充其量僅得認其已就「請求之原因」
    ，即兩造間就金錢請求或得易為金錢請求之請求為必要之釋
    明。就「假扣押之原因」，相對人僅泛稱「恐債務人對其財
    產有增加負擔或為不利益之處分」等語，有相對人於原審之
    聲請狀附卷可參，對於抗告人有何逃匿、脫產，致相對人日
    後有不能強制執行或甚難執行之虞之情事，則未據相對人提
    出其他能即時調查之證據，自難認相對人已提出可使法院信
    其主張為真實之假扣押原因證據，難謂已盡釋明之責，自不
    得以其願供擔保而補其不足。是原裁定准許相對人之聲請，
    尚嫌速斷，爰提起抗告，請求廢棄原裁定等語。
二、按請求及假扣押之原因，應釋明之；前項釋明如有不足，而
    債權人陳明願供擔保或法院認為適當者，法院得定相當之擔
    保，命供擔保後為假扣押。民國（下同）九十二年二月七日
    修正公布之民事訴訟法第五百二十六條第一項、第二項規定
    甚明。此與修正前之同條第二項規定，債權人雖未為前項釋
    明，如就債務人所應受之損害已供法院所定之擔保，得命為
    假扣押者不同。是請求及假扣押之原因，債權人如未先為釋
    明，縱就債務人所應受之損害供法院所定之擔保者，亦不得
    命為假扣押，必因釋明而有不足，並經債權人陳明願供擔保
    或法院認為適當者，始得命供擔保後為假扣押。最高法院著
    有九十六年度台抗字第五四三號裁定供參。而所謂假扣押之
    原因，係指日後有不能強制執行或甚難執行之虞或應在外國
    為強制執行之情形。至於所謂不能強制執行，係指諸如債務
    人浪費財產，增加負擔，或就其財產為不利益之處分，將成
    為無資力之情形等是；所謂恐難執行，則指如債務人將移住
    遠方或逃匿是也（最高法院十九年度抗字第二三二號判例意
    旨參照）。
三、經查：相對人即債權人於原審主張其對債務人大順鞋業有限
    公司、連帶保證人陳金山、乙○○、丙○○、陳黃金枝、丁
    ○○有借款債權一百八十萬五千八百四十二元，固據提出借
    據、約定書、保證書、公司登記資料查詢、放款戶授信明細
    查詢單等在卷為佐，然僅為請求原因（即兩造間有債權債務
    關係）之釋明，尚非假扣押原因之釋明。又相對人雖另提出
    催告函、郵件回執、催討日誌、聯徵中心資料、拒絕往來戶
    明細表等以為釋明，然上開書證僅能說明相對人有向債務人
    催討債務之事實，而聯徵中心資料、拒絕往來戶明細表，亦
    僅能釋明債務人大順鞋業有限公司被列為拒絕往來戶之事實
    ，尚難憑此遽認抗告人有何逃匿、脫產，致相對人日後有不
    能強制執行或甚難執行之虞之情事。相對人既未就抗告人目
    前已陷於財務困境，或移至遠地、逃匿無蹤或隱匿財產等致
    有日後不能強制執行或甚難執行之虞為釋明，僅片面指稱債
    務人大順鞋業有限公司舉債甚高，資力顯弱，恐日後有難以
    執行之虞，陳明願就債務人所受損害供擔保，依法自不得命
    為假扣押。原裁定未查，遽依相對人之聲請，准許對抗告人
    為假扣押，尚有未洽。抗告意旨指摘原裁定此部分不當，求
    予廢棄，為有理由，爰由本院將原裁定廢棄，裁定如主文第
    二項所示。
四、據上論結，本件抗告為有理由，依民事訴訟法第四百九十二
    條、第九十五條、第七十八條，裁定如主文。
中    華    民    國    97    年    11    月    13    日
                  民事第二庭    審判長法  官  丁振昌
                                      法  官  李素靖
                                      法  官  吳上康
上為正本係照原本作成。
如不服本裁定，僅得於收受本裁定正本送達後10日內以適用法規
顯有錯誤為理由，向本院提出再抗告狀（須附繕本）依法應繳納
抗告費新台幣1千元，並委任律師為訴訟代理人，經本院許可後
始可再抗告於最高法院。
中    華    民    國    97    年    11    月    14    日
                                      書記官  易慧玲
【附記】
民事訴訟法第495條之1第2項準用同法第466條之1第1、2項規定
：
(1)對於第二審判決上訴，上訴人應委任律師為訴訟代理人。但上
  訴人或其法定代理人具有律師資格者，不在此限。
(2)上訴人之配偶、三親等內之血親、二親等內之姻親，或上訴人
  為法人、中央或地方機關時，其所屬專任人員具有律師資格並
  經法院認為適當者，亦得為第三審訴訟代理人。
民事訴訟法第466條之2：
  上訴人無資力委任訴訟代理人者，得依訴訟救助之規定，聲請
  第三審法院為之選任律師為其訴訟代理人。


司法院資訊處製作；財團法人民間司法改革基金會備份。
